【裁判字號】    98,上訴,5
【裁判日期】    980527
【裁判案由】    偽證
【裁判全文】
福建高等法院金門分院刑事判決           98年度上訴字第5號
上  訴  人
即  被  告  甲○○
上列上訴人即被告因偽證罪案件，不服福建金門地方法院97年度
訴字第29號，中華民國98年2月12日第一審判決（起訴案號：福
建金門地方法院檢察署97年度偵字第235號），提起上訴，本院
判決如下：
    主  文
原判決撤銷。
甲○○犯偽證罪，處有期徒刑拾月。
    事  實
一、甲○○明知其與梁正有、陳韋學（以上3人共同涉犯違反臺
    灣地區與大陸地區人民關係條例罪案件，業經福建金門地方
    法院於96年12月27日以96年度簡上字第10號刑事判決各判處
    有期徒刑4月、4月、3月，如易科罰金均以新台幣1千元折算
    1日，陳韋學部分緩刑3年，均經確定；甲○○與梁正有及陳
    韋學等3人另外被訴違反國家安全法逃避檢查等罪嫌部分，
    經上開法院判決認為不構成犯罪，因與上揭判決有罪部分有
    想像競合之關係，故均不另為無罪之判決，該無罪部分亦經
    確定）於民國96年7月17日（起訴書誤載為97年7月17日，應
    予更正）下午2時許，未經主管機關之許可，以無船籍小船
    為楊長元（楊長元涉犯共同違反臺灣地區與大陸地區人民關
    係條例罪案件，業經福建金門地方法院於97年4月25日以97
    年度簡上字第1號刑事判決有期徒刑4月，如易科罰金以新台
    幣1千元折算1日確定；楊長元另外被訴違反國家安全法逃避
    檢查等罪嫌部分，經上開法院判決認為不構成犯罪，因與前
    開判決有罪部分有想像競合之關係，故不另為無罪之判決，
    該無罪部分亦經確定）載運軒尼詩（Hennessy）V.S.O.P.洋
    酒12箱（每箱6瓶，共計72瓶），自金門縣金沙鎮洋山灣岸
    際出發，駛往大陸地區，而於同（17）日下午2時30分許，
    抵達大陸地區海域之中嶼島（即白蛤礁，東經118度22分286
    秒，北緯24度31分530秒，西園外海1.2浬），均係受楊長元
    授意；詎甲○○竟基於偽證之犯意，於97年3月26日上午，
    在福建金門地方法院第二法庭，於該院審理97年度簡上字第
    1 號（以下稱簡上1號）楊長元被訴違反臺灣地區與大陸地
    區人民關係條例罪案件作證時，對楊長元被訴上揭案件於該
    案情有重要關係事項，供前具結後虛偽證稱：「（楊長元：
    我有叫你把船開出去？）沒有」、「（楊長元：為何你與梁
    正有、陳韋學把船開出去？我有約人」、「（楊長元：我離
    開岸邊5分鐘，我回到岸邊有看到岸巡總隊查緝員到岸邊，
    我沒有看到你的船，我有打電話，你如何回答我？）我說不
    要緊，只是出來喝酒」、「（檢察官：你把酒載運出去是什
    麼目的？）因為我要去喝酒，楊長元沒有叫我出去」、「（
    審判長：你當天去，楊長元有打行動電話給你）有... 他叫
    我們回來，我說沒有關係，我是出去喝酒」、「（審判長：
    何時約好喝酒？）出發前一天。」等語，對於其未經主管機
    關許可，於當日駕駛無籍小船，載運洋酒出海至大陸地區海
    域，是否受楊長元指示等涉及楊長元是否違反臺灣地區與大
    陸地區人民關係條例罪等與案情有重要關係之事項，而為虛
    偽之證言，足以影響刑事裁判結果之正確性。
二、案經福建金門地方法院於審理上揭97年度簡上字第1號楊長
    元被訴共同違反臺灣地區與大陸地區人民關係條例罪案件時
    ，發現證人甲○○涉犯有偽證罪嫌，由該院函送福建金門地
    方法院檢察署檢察官偵查後提起公訴。
    理  由
一、本件訊據被告甲○○固供承其於97年3月26日在福建金門地
    方法院審理97年簡上字第1號被告楊長元違反臺灣地區及大
    陸地區人民關係條例罪案件一案，有於該院擔任證人具結而
    為證述等事實，惟矢口否認有何偽證罪犯行，辯稱：1、其
    本人並未故意作偽證。楊長元當時違反臺灣地區與大陸地區
    人民關係條例罪案件時，係擔任被告，其本人當時在別的違
    反臺灣地區與大陸地區人民關係條例罪等案件也是被告；楊
    長元當時在他被訴違反上開條例罪案件時，有聲請傳喚其本
    人當證人，但楊長元故意詰問其本人對他有利的話，以讓其
    本人回答，根本就是在陷害其本人。2、其本人對法律不懂
    ，而且其本人是依照事實回答陳述。3、當時楊長元在法庭
    詰問其本人的話，並非是當時在案發現場發生的事情，楊長
    元都針對他自己有利的話在問其本人。如果其本人知道可以
    拒絕作證，其本人就不會作證。其本人是照事實講出，而且
    楊長元對其本人所詰問的事，均係對他（楊長元）自己有利
    的在問，並未按照事實在問云云。
二、本院認定被告有罪之理由：
（一）、上開97年度簡上字第1號被告楊長元被訴違反臺灣地區
        及大陸地區人民關係條例罪等案件，該案件之被告楊長
        元聲請傳喚證人即本件被告甲○○於該案到庭作證，證
        明被告楊長元於96年7月17日並未授意本件被告甲○○
        出海，經核與本件被告甲○○並無犯意聯絡，與行為分
        擔。是以本件被告甲○○於該案作證時，就上述待證事
        實，而為證言，自屬就該案案情有重要關係之事項而為
        陳述，合先敘明。
（二）、被告甲○○於97年3月26日在上揭97年簡上字第1號被告
        楊長元違反臺灣地區及大陸地區人民關係條例罪等案件
        一案，確有於該案擔任證人並具結作證稱：「（楊長元
        ：我有叫你把船開出去？）沒有」、「（楊長元：為何
        你與梁正有、陳韋學把船開出去？我有約人」、「（楊
        長元：我離開岸邊5分鐘，我回到岸邊有看到岸巡總隊
        查緝員到岸邊，我沒有看到你的船，我有打電話，你如
        何回答我？）我說不要緊，只是出來喝酒」、「（檢察
        官：你把酒載運出去是什麼目的？）因為我要去喝酒，
        楊長元沒有叫我出去」、「（審判長：你當天去，楊長
        元有打行動電話給你）有... 他叫我們回來，我說沒有
        關係，我是出去喝酒」、「（審判長：何時約好喝酒？
        ）出發前一天。」等語，此有被告甲○○上開證詞與被
        告甲○○於該案之結文一張等各在卷可稽（福建金門地
        方法院97年簡上字第1號被告楊長元案件刑事卷宗第40
        頁至第53頁、第61頁），附此敘明。
（三）、查本件被告甲○○經楊長元之授意，於96年7月17日中
        午，在金門縣金沙鎮洋灣岸際，未經主管機關許可，以
        無船籍小船裝載洋酒出海，駛往大陸海域中嶼島，與大
        陸漁民會合後，為警查獲，而與楊長元共同違反臺灣地
        區及大陸地區人民關係條例罪等案件一案，被告甲○○
        與另案楊長元共同所犯前述違反臺灣地區及大陸地區人
        民關係條例第80條第1項中華民國船舶船長違反中華民
        國，非經主管機關許可，不得航行至大陸地區之規定，
        均經原審法院各以96年度簡上字第10號、97年度簡上字
        第1號刑事判決有罪確定，此有各該判決正本與上揭簡
        上字第10號、簡上字第1號刑事卷宗在卷可證（該卷宗
        外放；見福建金門地方法院96年度簡上字第10號被告甲
        ○○等3人違反臺灣地區及大陸地區人民關係條例罪等
        案件刑事卷宗第73頁至第81頁；97年簡上字第1號被告
        楊長元違反國家安全法罪等案件刑事卷宗第71頁至第83
        頁）。由此可見，被告甲○○與另案楊長元因上述事實
        共同違反臺灣地區與大陸地區人民關係條例罪之犯罪事
        實，業經上開判決明確認定甚明。
（四）、被告甲○○於96年7月17日在行政院海岸巡防署中部地
        區巡防局金門機動查緝隊第一分隊辦公室第一次調查時
        供稱：這次載運洋酒代價共新台幣5千元，款項均由楊
        長元支付。…我們只知道出去是要給大陸的漁船。之前
        有未報關載貨出港二次，每次都是由洋山灣岸際出海，
        …也都是在中嶼島附近交給大陸漁船等語在卷（見福建
        金門地方法院96年度簡上字第10號被告甲○○等3人違
        反臺灣地區及大陸地區人民關係條例罪等案件刑事卷宗
        外之行政院海岸巡防署中部地區巡防局刑案偵查卷宗第
        24頁）。嗣被告甲○○於98年1月22日在原審審理時亦
        供稱，前揭無籍小船係楊長元所有，而由楊長元委請被
        告甲○○幫忙保管負責；通常均裝載楊長元之貨物，前
        往中嶼島與大陸漁船交易各等語明確（原審審卷第109
        頁、第110頁）。足見至大陸地區中嶼島，顯係被告甲
        ○○習慣上運送楊長元之貨物與大陸漁船交易之地點亦
        明；而本次被告甲○○與梁正有、陳韋學等3人裝運洋
        酒出海，亦係運往其慣與大陸人民交易之地點大陸地區
        海域中嶼島，準備與大陸人民交易等情亦堪認定。
（五）、被告甲○○於96年7月18日在上揭金門機動查緝隊第一
        分隊辦公室第二次調查時供稱：當時我在船上，梁正有
        、陳韋學在下面（岸際）接貨，當時斜坡上楊長元和另
        外兩個人負責往下面搬，好讓梁正有、陳韋學可以接貨
        及搬到船上等語（同上巡防署中部地區巡防局刑案偵查
        卷宗第29頁）；又被告甲○○於98年1月22日在原審審
        理詰問證人即第九岸巡總隊劉澳機動巡邏站小組長彭維
        政，當時楊長元係站在彭維政旁邊等情，亦經證人彭維
        政當庭證稱屬實（原審卷第100頁）。且證人彭維政於
        原審審理時亦證稱：被告甲○○等人於出海時，其本人
        曾予以制止，但被告甲○○等人不理；嗣被告甲○○於
        出海後，楊長元就先行離去，渠等岸巡人員則在洋山灣
        岸際繼續執行蒐證工作（原審卷第102頁、第103頁）。
        可見在岸上裝載洋酒當時，楊長元係在場協助，直至被
        告甲○○等人出海後，楊長元始行離去。按該批洋酒若
        係於翌（18）日始運往大陸中嶼島交易，揆諸常情，並
        無提前一天裝載之必要，而且楊長元直至被告甲○○駕
        船出海後，始行離去；若楊長元與大陸漁船在大陸中嶼
        島之交易日，係在出海之次日（18日），並不希望被告
        甲○○提前一天出海，則楊長元儘可於當場告訴被告甲
        ○○當天（17日）不得出海，何需於被告甲○○離岸後
        才招手或打電話要其回航。況且被告甲○○若僅是單純
        去大陸中嶼島喝酒，以此單純無關重要之事，何以甘冒
        不法，完全無視於查緝人員的制止，逕行開船離去！再
        者，若是單純至中嶼島喝酒，為何要載運價格昂貴且數
        量眾多之洋酒軒尼詩（Hennessy）V.S.O.P.洋酒12箱（
        每箱6瓶，共計72瓶）前往中嶼島？足見被告所辯，顯
        然違反常情事理。參酌被告甲○○裝載洋酒後又前往其
        慣行與大陸漁船交易之大陸地區中嶼島海域，可知被告
        甲○○此次出海航行目的，顯然就是依照楊長元指示載
        運洋酒至大陸海域中嶼島與大陸漁船交易甚明。由此可
        見，楊長元於被告甲○○等人出海後，顯然並無任何召
        回的舉動至明；是以被告甲○○於原審所辯，其未經楊
        長元授意及楊長元有試圖要其返航云云，並非實在。
（六）、被告甲○○於96年7月17日經行政院海岸巡防署海案巡
        防總局金門機動查緝隊查獲時，其第一次僅供稱：我這
        次出港實在是純粹去喝酒；然並未說明出港與何人喝酒
        （同上巡防署中部地區巡防局刑案偵查卷宗第23頁）：
        嗣其於巡防局金門機動查緝隊第一分隊第二次接受調查
        時，經查緝隊隊員詢問：「楊長元於7月18日凌晨主動
        至本院接受詢問時，表示並未僱用你載運該批洋酒，你
        作何解釋」時，被告甲○○則供稱：「其實我也不可能
        白白做工不賺錢，貨是楊長元的，船是我的，所以他有
        補貼我5千元」等語明確（同上巡防署中部地區巡防局
        刑案偵查卷宗第29頁）。又被告甲○○於97年3月26 日
        在原審法院97年度簡上字第1號楊長元被訴違反臺灣地
        區及大陸地區人民關係條例罪等案件作證時證稱：當天
        搬貨時才談到要去中嶼島喝酒，是跟一名年約45歲、綽
        號「阿杉」之金門籍男子，相約至中嶼島喝酒；96年年
        初才認識「阿杉」，不知道「阿杉」的姓名及手機號碼
        （97年度簡上字第1號刑事卷宗第51頁、第52頁）；嗣
        被告甲○○於98年1月22日在原審審理本案時提出自白
        書，並供稱其係與一名綽號「阿狗」（或阿九）的大陸
        人士相約至中嶼島喝酒，但該名大陸人士沒有去。「阿
        杉」是楊長元要其本人說的等語在卷，並有被告甲○○
        提出之自白書一紙在卷可證（原審卷第106頁、第113頁
        、114頁）。是由被告甲○○供稱與他人相約喝酒一節
        以觀，其先則供稱係與一位金門籍之「阿杉」男子，相
        約至中嶼島喝酒；後則改稱其係與一名綽號「阿狗」（
        或阿九）的大陸人士相約至中嶼島喝酒；被告供稱其與
        喝酒者之人士姓名，先後不同，供詞前後不一，已難採
        信。再者，依被告甲○○之前供述，其最先係供稱要與
        一位初識不久之綽號「阿杉」男子喝酒，惟被告連該「
        阿杉」男子之住所、電話，均付諸闕如，則被告如何與
        該「阿杉」男子聯繫，一起出海喝酒？尤甚者，被告為
        了與一位初識不久之陌生男子相約喝酒，竟駕著一艘小
        船，載運著數量不少且笨重的洋酒，乘風破浪，千里迢
        迢，遠赴大陸地區中嶼島海域；然該中嶼島地區乃一處
        無人居住，沒有食物的荒涼島嶼，被告竟有如此閒情雅
        意與陌生男子相約喝酒，此種說詞，顯與常情事理有違
        ，難以採信。
（七）、查被告甲○○駕駛前述無籍船舶出海時，楊長元並未當
        場制止，被告更不顧查緝人員的制止，堅持載運洋酒出
        海，均如上述；再就被告甲○○上揭前後供稱與人相約
        喝酒之供詞及證言比較以觀，被告甲○○於上揭巡防局
        金門機動查緝隊第一分隊對其為第二次調查詢問時，被
        告甲○○並未有供稱其與人相約至中嶼島喝酒之供述，
        此有被告甲○○之調查筆錄在卷可稽（同上巡防署中部
        地區巡防局刑案偵查卷宗第28頁至第30頁）；另依被告
        甲○○於98年1月22日在原審審理本案時提出自白書並
        供稱其係與一名綽號「阿狗」（或阿九）的大陸人士相
        約至中嶼島喝酒，但該名大陸人士沒有去。「阿杉」是
        楊長元要其本人說的等語，已如前述。可見被告甲○○
        之前於97年3月26日在原審法院97年度簡上字第1號楊長
        元被訴違反臺灣地區及大陸地區人民關係條例罪等案件
        作證時證稱：當天（即96年7月17日）是要與一名年約
        45歲、綽號「阿杉」之金門籍男子，相約至中嶼島喝酒
        云云，無非係楊長元為脫免刑責，而欲被告甲○○於作
        證時說謊，故被告甲○○始於楊長元上開案件作證時，
        依楊長元之要求，杜撰前開綽號「阿杉」之男子甚明。
        因被告甲○○係杜撰與其相約喝酒之前述綽號「阿杉」
        男子，故被告甲○○之後之供詞，關於相約喝酒之時間
        是出海當天或前一天？對象是金門人或大陸地區人民？
        相約地點是在裝運洋酒之處抑或前一天在中嶼島等，被
        告甲○○之供詞始會前後不一而有歧異，均如前述。由
        此可見，被告甲○○證稱所謂「出海喝酒」云云，無非
        係為楊長元事後脫罪迴護之詞。
（八）、被告甲○○於96年12月13日在原審法院審理其96年度簡
        上字第10號被訴違反臺灣地區及大陸地區人民關係條例
        罪等案件時供稱：「我們當天出去也沒有帶手機」等語
        （96年度簡上字第10號刑事卷宗第63頁、第53頁）；嗣
        於97年3月26日在原審法院審理上開97年度簡上字第1號
        楊長元被訴違反臺灣地區及大陸地區人民關係條例罪等
        案件作證時證稱：「當天楊長元有打行動電話給我，他
        叫我們回來，我說沒有關係，我是出去喝酒。」，「（
        審判長提示原審96年度簡上字第10號96年12月13日審理
        筆錄，問：你說我們沒有帶手機）有說，但那是口頭語
        ，是這個比喻。」等語（97年度簡上字第1號刑事卷宗
        第45頁、49頁）；惟依被告甲○○於98年1月22日在原
        審審理中所提出之自白書，陳稱係其疏忽，梁正有身上
        有手機，船被海巡人民押回岸邊時，其本人見梁正有在
        拆手機晶片時，才知道梁正有他當天有攜帶手機出海云
        云（原審卷115頁）。可見被告甲○○上開供詞前後反
        覆已明；另參酌楊長元於96年7月17日案發當日，係於
        現場協助將洋酒搬運裝船，於被告甲○○駕駛前揭無籍
        船舶出海時，並未加予制止，由此可知被告甲○○駕駛
        無籍船舶載運前揭洋酒出海，顯係經楊長元本人之同意
        ，否則楊長元豈有事後無端向被告甲○○招手或打手機
        督促被告返航之理？可見被告甲○○就楊長元未授意其
        載運洋酒出海，及楊長元意圖召回船舶部分，於上開97
        年度簡上字第1號楊長元被訴違反臺灣地區及大陸地區
        人民關係條例罪等案件作證時之證詞，顯然與楊長元被
        訴違反臺灣地區及大陸地區人民關係條例罪之案情有重
        要關係之事項，而為虛偽不實之證述甚明。
（九）、綜上調查可知，被告辯稱，其並未故意作偽證，而是依
        照事實回答陳述云云，無非事後卸責之詞，委不足採。
        本件被告偽證罪犯行，事證明確，其犯行應堪認定。
三、核被告甲○○所為，係犯刑法第168條之偽證罪。被告提起
    上訴略以：1、其本人與梁正有、陳韋學等人在裝洋酒時，
    楊長元都跟岸巡之劉澳機動巡邏站小組長彭維政在聊天，彭
    維政距離其本人大約在其本人坐在法庭被告席、上訴人席這
    邊，距離檢察官所坐席位後面牆壁的距離遠，楊長元與小組
    長彭維政他們之間的談話，其本人並不知道。2、渠等駕駛
    上開無籍船舶從洋山灣出海時，在海面上就遠遠的看到岸巡
    的船過來，故渠等所駕駛之無籍船舶就沒有往中嶼島方向航
    行，而是往馬山官澳方向航行，當時楊長元在渠等之前裝貨
    地點也有看到岸巡的船，當時楊長元就緊張。3、當時其本
    人忘記帶手機，故猜想楊長元心理會緊張一定會去西園（沙
    美附近的村莊，靠海邊）追（因為渠等船舶往馬山官澳方向
    時會經過西園海邊），因楊長元會擔心渠等船上所載的洋酒
    會出問題，當時渠等所載的洋酒雖已經過岸巡人員檢查，但
    會擔心海巡人員會再上船檢查，將渠等連船帶人押回來，船
    上所載的酒就會被沒收。經查：本件檢察官係起訴被告甲○
    ○於楊長元在上揭97年度簡上字第1號被訴違反臺灣地區及
    大陸地區人民關係條例罪案件擔任證人時具結作證，就被告
    甲○○於96年7月17日案發當日駕駛前述無籍船舶，載運洋
    酒出海至大陸地區中嶼島海域一節，是否受楊長元指示等涉
    及楊長元是否違反臺灣地區與大陸地區人民關係條例罪等與
    案情有重要關係之事項而予虛偽不實之證述，而起訴被告偽
    證罪，並經原審調查結果，認定被告犯有偽證罪犯行，已如
    上述。經核被告所提前開上訴理由，與本案被告經原審判決
    其偽證罪，並予論罪科刑方面，並無具體關聯；且被告前開
    上訴亦未指摘原審判決有何違誤或認事用法有何不當之處；
    故被告提起本件上訴，經核並無理由；從而被告提起上訴，
    否認犯有偽證罪云云，自難採信。
四、原審經調查結果，認被告犯有偽證罪犯行，事證明確，予以
    論罪科刑，固非無見。惟查：
（一）、本件檢察官起訴書犯罪事實欄業已記載敘明，被告甲○
        ○係於97年3月26日上午，在福建金門地方法院審理97
        年度簡上字第1號楊長元被訴違反臺灣地區與大陸地區
        人民關係條例罪案件一案作證時，對楊長元被訴上揭案
        件於該案情有重要關係事項，具結後虛偽不實證述。惟
        原判決事實欄第一段第8行、9行則記載；「甲○○基於
        偽證之犯意，於97年3月26日上午，在福建金門地方法
        院第二法庭，為97年度簡上字第1號（以下稱簡上1號）
        （楊長元）違反國家安全法一案作證」；經查：楊長元
        係因違反臺灣地區與大陸地區人民關係條例罪等案件被
        訴，嗣經福建金門地方法院分案，以97年度簡上字第1
        號將楊長元列為被告；而本案被告甲○○則係於該院審
        理楊長元上揭97年度簡上字第1號違反臺灣地區與大陸
        地區人民關係條例罪案件一案作證；並非就楊長元其餘
        被訴違反國家安全法第6條第2項逃避檢查罪或船舶法第
        77條無國籍證書擅自航行罪作證，此據楊長元就其被訴
        97年度簡上字第1號違反臺灣地區與大陸地區人民關係
        條例罪等案件，於97年2月26日在原審法院行準備程序
        時，上訴主張陳稱：我要傳喚甲○○，待證事實：我當
        天有無叫他出海等語在卷（97年度簡上字第1號楊長元
        刑事卷宗第26頁）；而被告甲○○於97年3月26日上午
        ，在原審法院第二法庭，為97年度簡上字第1號楊長元
        案件作證時，亦係就楊長元前開被訴97年度簡上字第1
        號違反臺灣地區與大陸地區人民關係條例罪之案件作證
        ，此有被告甲○○上開證詞筆錄在卷可稽；而楊長元經
        原審法院審理97年度簡上字第1號違反臺灣地區與大陸
        地區人民關係條例罪與國家安全法第6條第2項逃避檢查
        罪及船舶法第77條無國籍證書擅自航行罪等案件結果，
        楊長元涉犯共同違反臺灣地區與大陸地區人民關係條例
        罪案件部分，業經福建金門地方法院於97年4月25日以
        97年度簡上字第1號刑事判決有期徒刑4月，如易科罰金
        以新台幣1千元折算1日確定；楊長元另外被訴違反國家
        安全法逃避檢查與船舶法第77條無國籍證書擅自航行罪
        等罪嫌部分，經上開法院判決認為不構成犯罪，因與前
        開判決有罪部分有想像競合之關係，故不另為無罪之判
        決，該無罪部分亦經確定各等情，亦有上揭97年度簡上
        字第1號刑事判決正本在卷足憑（97年度簡上字第1號楊
        長元刑事卷宗第40頁至第53頁、第71頁至第83頁）。可
        見原審判決關於上開事實之認定顯然有誤。
（二）、本件被告甲○○係與梁正有、陳韋學等共3人共同涉犯
        違反臺灣地區與大陸地區人民關係條例罪案件，業經福
        建金門地方法院於96年12月27日以96年度簡上字第10號
        刑事判決各判處有期徒刑4月、4月、3月，如易科罰金
        均以新台幣1千元折算1日，陳韋學部分緩刑3年，均經
        確定；甲○○與梁正有及陳韋學等3人另外被訴違反國
        家安全法逃避檢查等罪嫌部分，經上開法院判決認為不
        構成犯罪，因與上揭判決有罪部分有想像競合之關係，
        故均不另為無罪之判決，該無罪部分亦經確定，復有96
        年度簡上字第10號刑事判決正本在卷可證（96年度簡上
        字第10號甲○○、梁正有、陳韋學等3人共同違反臺灣
        地區與大陸地區人民關係條例罪等案件刑事卷宗第73頁
        至第81頁）。然查：原審判決理由欄第二段（二）第4
        行以下則記載：「被告（甲○○）與楊長元共同違反國
        家安全法，均經本院判決有罪確定，此有簡上1號、簡
        上10號案卷可為佐證。因此，被告與楊長元因上述事實
        共同違反國家安全法之犯罪事實，已是上述確定判決所
        確認之事實。」，其理由之記載顯然與前述已判決確定
        之96年度簡上字第10號刑事判決與97年度簡上字第1號
        刑事判決等之認定迥然有異，且係顯然之錯誤。
（三）、原審判決理由欄第二段（四）之2第7行以下記載：「
        又於簡上10號案件作證時證稱：當天搬貨時才談到要去
        中嶼島喝酒，是跟一名年約45 歲、綽號「阿杉」之金
        門籍男子， 相約至中嶼島喝酒，不知道「阿杉」的姓
        名及手機號碼（簡上10卷第51、52頁）」等語。惟查：
        本案被告甲○○係於97年3月26日上午，在原審法院審
        理97年度簡上字第1號楊長元被訴違反臺灣地區與大陸
        地區人民關係條例罪案件作證一節，已據檢察官於起訴
        書犯罪事實欄載明，並據原審判決事實欄第一段敘明；
        然原審判決理由欄第二段（四）之2第7行以下則係記載
        被告甲○○係在簡上10號案件作證云云，理由之記載顯
        然有誤，且與原判決事實之認定迥異。
（四）、綜上所述，本件被告提起上訴，雖無理由；然原判決之
        事實認定與理由之記載既有上開違誤與不當之處，顯屬
        無可維持，自應由本院將原判決撤銷，另為適法之判決
        。
五、爰審酌被告曾有妨害風化、違反槍砲彈藥刀械管制條例、違
    反麻醉藥品管理條例、公共危險、違反臺灣地區與大陸地區
    人民關係條例等多次犯罪前科，此有臺灣高等法院被告前案
    紀錄表在卷足憑；被告係國中畢業，業據其於原審審理時供
    明在卷（原審卷第110頁），教育程度不高；被告並無正當
    職業，竟不聽查緝人員之勸阻，強行出海，明目張膽地挑戰
    公權力於前，事後於其自已所犯前述違反臺灣地區與大陸地
    區人民關係條例罪案件被判處罪刑後，受共犯楊長元之影響
    ，杜撰不實事實，試圖為楊長元脫罪，以圖讓楊長元獲得較
    輕之刑罰，而為本案偽證罪犯行，妨害司法調查，且於犯後
    否認犯罪等之犯後態度等一切情狀，改判處如主文第二項所
    示刑為有期徒刑10月，以示懲儆。
據上論斷，應依刑事訴訟法第369條第1項前段、第364條、第299
條第1項、刑法第168條，判決如主文。
本案經檢察官張益昌到庭執行職務。
中    華    民    國    98    年    5    月    27    日
                刑事庭    審判長法  官  沈宜生
                                法  官  陳容正
                                法  官  陳坤地
上正本證明與原本無異。
如不服本判決，應於判決收受送達後十日內向本院提出上訴書狀
，其未敘述上訴之理由者並得於提起上訴後十日內向本院補提理
由書狀（均須按他造當事人之人數附繕本）。
                                書記官  黃月瞳
中    華    民    國    98    年    6    月    2    日
附錄：本案論罪科刑法條全文
中華民國刑法第168條
於執行審判職務之公署審判時或於檢察官偵查時，證人、鑑定人
、通譯於案情有重要關係之事項，供前或供後具結，而為虛偽陳
述者，處7年以下有期徒刑。


司法院資訊處製作；財團法人民間司法改革基金會備份。
